【裁判字號】    99,簡上,42
【裁判日期】    991020
【裁判案由】    給付會款
【裁判全文】
臺灣彰化地方法院民事判決  99年度簡上字第42號
上  訴  人  辛○○
兼上列1人
訴訟代理人  壬○○
上列2人共同
訴訟代理人  戊○○    住彰化縣社頭鄉○○村○○路○段395巷
                        2號
上  訴  人  庚○○    住彰化縣社頭鄉○○村○○路○段479巷
                        2之1號
訴訟代理人  癸○○    住同上
上  訴  人  乙○○    住彰化縣社頭鄉○○村○○路○段436巷
                        16號
兼上列1人
訴訟代理人  甲○○    住彰化縣社頭鄉○○路○段436巷16號
上  訴  人  己○○    住彰化縣社頭鄉○○村○○路○段390號
上  訴  人  丁○○    住彰化縣社頭鄉○○路○段392號
被 上訴 人  丙○○    住台北縣三重市○○○路25巷18之5號
訴訟代理人  陳隆律師
複 代理 人  蕭智元律師
上列當事人間請求給付會款事件，上訴人對於中華民國99年2月
9日本院北斗簡易庭98年度斗簡字第201號第一審判決提起上訴，
本院於99年10月6日言詞辯論終結，茲判決如下：
    主  文
上訴駁回。
第二審訴訟費用由上訴人負擔。
    事實及理由
一、被上訴人起訴主張：
    被上訴人參加會首蕭貞雄（以下簡稱會首）所召集，會期自
    民國94年5月10日起至99年6月10日止，連會首共62會，每會
    會款新台幣（下同）2萬元，採內標方式於每月10日開標之
    合會（下稱系爭合會）1會。被上訴人於98年6月10日以4千1
    百元標金得標，詎會首在被上訴人得標後，並未代被上訴人
    向其他會員收取會款交付被上訴人，即於98年6月12日倒會
    並逃匿無蹤，致該合會不能繼續進行。查上訴人等7人各參
    加系爭合會1會，並皆為已得標之死會，爰依合會關係提起
    本訴，求為判決上訴人應各給付被上訴人2萬元，及均自起
    訴狀繕本送達翌日起至清償日止，按年息5%計算之利息等語
    。
二、被上訴人對上訴人抗辯之陳述：
    上訴人均為系爭活會之死會會員，就98年6月10日由被上訴
    人得標之會款，因會首於98年6月12日即逃匿無蹤，上訴人
    就其應繳之死會會款各2萬元均尚未交付會首，上訴人於原
    審對以上事實均未有所爭執。上訴人於本案上訴理由雖改稱
    其等就98年6月份應繳之死會會款，均已繳交會首，故被上
    訴人不得再向上訴人請求云云。惟上訴人於原審均有到庭，
    就被上訴人於原審主張其等均尚未繳交98年6月份之死會會
    款2萬元之事實，均無爭執，依民事訴訟法第280條第1項、
    同法第279條第1項、同法第447條之規定，即應視同自認，
    而認被上訴人於原審主張之事實為真正。且被上訴人於98年
    6月10日得標後，會首於98年6月12日即逃匿無蹤，因此，尚
    有多數死會會員應繳之會款來不及收取，並非難以想像。上
    訴人於收受原審判決後，始於上訴理由改稱其等已繳交98年
    6月份的死會會款，顯係事後編纂之詞，不足採信。
三、上訴人則以：
  (1)本件上訴人唯一爭點在於98年6月10日開標後，上訴人是否
    已將該期會款2萬元交付會首。上訴人主張，98年6月10日開
    標後，上訴人已將該期會款2萬元交付會首，故該期得標人
    即被上訴人，不得再向上訴人為請求，否則將造成上訴人重
    複繳款。
  (2)茲就各上訴人之會款繳納情形，分述如下：
    上訴人甲○○、乙○○（即甲○○之子）部分：
      於98年06月12日上午10時許，上訴人甲○○親自拿現金4
      萬元（甲○○、乙○○應付會款各2萬元）到會首經營之
      檳榔攤當場交付，此有證人黃惠玲（上訴人壬○○之配偶
      ）在場目擊可以作證。
    上訴人庚○○部分：
      於98年06月12日下午2時30分左右，會首到上訴人庚○○
      父親癸○○住處，收取當期會款2萬元，此有證人蕭家煇
      （上訴人庚○○之伯父）在場目擊可以作證。
    上訴人己○○、丁○○部分：
      上訴人己○○、丁○○為夫妻，於98年6月12日下午4時30
      分左右，會首到上訴人己○○、丁○○住處收取當期會款
      4萬元（己○○、丁○○應付會款各2萬元），有證人即鄰
      居蕭惠能在場目擊可以作證。
    上訴人辛○○、壬○○部分：
      上訴人辛○○、壬○○為兄弟關係，於98年06月12日中午
      12時30分左右，會首到上訴人壬○○住處，收取當期會款
      4萬元（辛○○、壬○○應付會款各2萬元），有證人黃惠
      玲在場目擊可以作證等語，資為抗辯。
四、原審對於被上訴人之請求，判決上訴人全部敗訴，並依職權
    宣告假執行，上訴人不服提起上訴，並聲明：原判決不利於
    上訴人部分廢棄；上開廢棄部分，被上訴人在第一審之訴駁
    回；第一、二審之訴訟費用由被上訴人負擔。被上訴人則聲
    明：上訴駁回；第二審訴訟費用由上訴人負擔。
五、法院之判斷：
  (1)被上訴人主張其參加系爭合會1會，於98年6月10日得標，但
    會首並未交付會款即逃匿無蹤，而上訴人等7人各參加系爭
    合會1會，並皆為已得標之死會之事實，業據提出系爭合會
    會單為證，且為上訴人所不爭執，堪信為真實。
  (2)上訴人則辯稱98年6月10日開標後，上訴人均已將該期會款
    交付會首等語，並舉證人黃惠玲、蕭家煇、蕭惠能為證。惟
    查，本件被上訴人於原審起訴請求上訴人應各給付98年6月
    份之死會款2萬元，上訴人己○○、丁○○於原審辯稱：會
    首在己○○得標後，尚積欠合會金20萬元，且己○○另外有
    參加會首在每個月16日開標的互助會，可相互抵銷等語（見
    原審98年10月1日言詞辯論筆錄）；上訴人辛○○、壬○○
    於原審辯稱：壬○○標到會時，會首積欠合會金50萬元，後
    來只還了其中20萬元，他在向會首催討時，會首表示因丙○○未繳活會的錢，所以沒辦法給，且標會時已扣掉利息，現
    在應繳給活會的錢也應該扣掉標金等語（見原審98年10月1
    日、99年2月2日言詞辯論筆錄）；上訴人甲○○、乙○○於
    原審辯稱：甲○○在98年2月10日得標，應得合會金115萬多
    元，會首僅給付其中95萬元，尚欠20萬元，伊向會首催討時
    ，他說丙○○沒有繳活會的錢，丙○○不得請求給付會款等
    語（見原審98年10月1日言詞辯論筆錄）；上訴人庚○○於
    原審辯稱：丙○○未繳納其應付之會款予會首，因而被告向
    未收到丙○○之任何會款，則丙○○請求權真不知本何而來
    等語（見上訴人庚○○等98年9月20日答辯狀）。觀諸上訴
    人上開答辯，明顯係自認並未繳交98年6月份之死會會款予
    會首，上訴人上訴後均翻稱已將該期會款交予會首，惟此自
    認之撤銷為被上訴人所不同意，則依民事訴訟法第279條第3
    項之規定，上訴人應證明其於原審之自認與事實不符。
  (3)證人黃惠玲、蕭家煇、蕭惠能固到庭證稱曾見聞會首向上訴
    人收取98年6月份之死會會款等語，惟證人與上訴人分別有
    配偶、血親、鄰居之關係，證詞難免偏頗，其等上開證述復
    與上訴人於原審所辯互不相符，顯係臨訟刻意迴護上訴人之
    詞，委無可採，是難僅憑上開證人之證詞，即認上訴人於原
    審之自認與事實不符。
  (4)綜上所述，上訴人於原審已自認並未繳交98年6月份之死會
    會款予會首，復未舉確切之事證足資證明其自認與事實不符
    ，從而，被上訴人為合會金之真正權利人，對於不履行會款
    交付義務之會員自有直接請求給付會款之權，其本於合會關
    係，請求上訴人各給付死會會款2萬元，及均自起訴狀繕本
    送達翌日即99年1月20日起至清償日止，按年息5%計算之法
    定遲延利息，洵屬正當，應予准許。原審為上訴人敗訴之判
    決，並依職權宣告假執行，核無不當，應予維持，上訴意旨
    求予廢棄改判，為無理由，應予駁回。
六、本件事證已臻明確，兩造其餘之攻擊防禦方法，核與判決結
    果不生影響，爰毋庸一一論述，併此敘明。
七、據上論結，本件上訴為無理由，依民事訴訟法第436條之1第
    3項、第449條第1項、第78條，判決如主文。
中    華    民    國    99    年    10    月    20    日
                民事第二庭      審判長法  官  邱月嬌
                                      法  官  李言孫
                                      法  官  施錫揮
以上正本係照原本作成。
不得上訴。
中    華    民    國    99    年    10    月    20    日
                                      書記官  蕭秀吉

司法院資訊處製作；財團法人民間司法改革基金會備份。
